臺灣南投地方法院刑事判決　
110年度訴字第245號
公  訴  人  臺灣南投地方檢察署檢察官 
被      告  趙紹翔




選任辯護人  張嘉麟律師
被      告  陳正宏


選任辯護人  王品懿律師
上列被告等因違反毒品危害防制條例案件，經檢察官提起公訴（
110年度偵字第4448號、110年度偵字第4561號），本院判決如下
：
    主    文
趙紹翔共同販賣第二級毒品，累犯，處有期徒刑伍年貳月。扣案
之犯罪所得新臺幣壹仟元，沒收之。
陳正宏共同販賣第二級毒品，處有期徒刑伍年。扣案之犯罪所得
新臺幣貳仟元，沒收之。
　　犯罪事實
一、趙紹翔及陳正宏知悉甲基安非他命係毒品危害防制條例第2
    條第2項第2款所規定之第二級毒品，不得非法持有、販賣，
    竟於民國109年9月19日，趙紹翔接獲劉裕杰欲購買毒品之訊
    息後，由趙紹翔駕駛陳正宏於109年9月19日案發前某不詳日
    期時間，以陳正宏名義承租之不詳車牌號碼車輛（下稱本案
    車輛），與陳正宏共同基於販賣第二級毒品甲基安非他命以
    營利之犯意聯絡，於同日晚間6時許，共同至南投縣○○鄉○○
    街000號之加油站前，販賣價值新臺幣（下同）3,000元之甲
    基安非他命予劉裕杰，由劉裕杰坐上本案車輛向趙紹翔及陳
    正宏表示欲購買甲基安非他命，嗣劉裕杰下車後，再由陳正
    宏下車將價值3,000元之甲基安非他命交付與劉裕杰，劉裕
    杰並當場透過陳正宏交付趙紹翔1,000元（當時趙紹翔被通
    緝中，為躲避查緝未下車）；劉裕杰再依趙紹翔指示，於翌
    日即109年9月20日下午5時19分許將餘款2,000元匯入陳正宏
    所申辦之中國信託商業銀行帳號000000000000號帳戶（下稱
    本案中信帳戶）中。嗣警方於110年8月11日上午8時12分許
    ，持本院核發之搜索票搜索臺中市○○區○○路0段000巷00弄0
    號，扣得陳正宏所使用之手機1支（序號000000000000000號
    ），而查悉上情。
二、案經南投縣政府警察局移送臺灣南投地方檢察署檢察官偵查
    起訴。
　　理    由
一、證據能力：
 ㈠本案引用被告趙紹翔、陳正宏以外之人於審判外所為陳述之供
   述證據，迄本院言詞辯論終結前，檢察官、被告等及辯護人
   等就該等證據之證據能力均未聲明異議（見本院卷【詳如卷
   宗對照表，下同】第283頁），本院審酌該等證據製作時之情
   況，並無違法不當或證明力明顯過低之瑕疵，以之作為證據
   應屬適當，依刑事訴訟法第159條之5第2項之規定，認為均得
   作為證據。
 ㈡其餘認定本案犯罪事實之非供述證據，復無違反法定程序取得
   之情形，亦得作為證據。
二、認定犯罪事實所憑之證據及理由：
 ㈠上揭犯罪事實業據被告等2人於審理時坦承不諱（見本院卷第2
   97、298頁）；核與證人即購毒者劉裕杰（見警卷一第22至29
   、33至36頁、毒偵卷第20至23、43至44頁、他卷第128至129
   頁）證述情節大致相符；並有通訊軟體對話內容截圖6張、劉
   裕杰指認犯罪嫌疑人紀錄表、中國信託銀行存款基本資料、
   中國信託銀行帳號000000000000號帳戶存款交易明細表、中
   華郵政帳號00000000000000號帳戶客戶歷史交易清單暨客戶
   資料（見警卷一第30至32、37至47頁）、扣押物品目錄表、
   扣押物品收據、通訊軟體對話內容截圖4張、通聯調閱查詢單
   2份、勘察採證同意書、南投縣政府警察局刑警大隊委託鑑驗
   尿液代號與真實姓名對照表、數位證物勘察採同意書、自願
   同意受採證證物一覽表（見警卷二第26至29、37至46頁）、
   中山醫學大學附設醫院檢驗科藥物檢測中心109年10月9日實
   驗編號0000000號尿液檢驗報告、南投縣政府警察局集集分局
   毒品尿液檢驗真實姓名代號表（見警卷三第23、24頁）、路
   口監視錄影器畫面截圖1張、車行軌跡系統查詢資料、中華電
   信資料查詢（通訊數據上網歷程查詢）、GOOGIE地圖查詢、
   中國信託商業銀行股份有限公司109年12月17日中信銀字第10
   9224839319943號函、中華郵政股份有限公司109年12月15日
   儲字第1090927437號函、勘驗筆錄（中國信託提款畫面）、
   中國信託商業銀行股份有限公司110年1月11日中信銀字第110
   224839006443號函暨檢附自動化交易LOG資料、國泰世華商業
   銀行存匯作業管理部110年1月5日國世存匯作業字第11000002
   36號函暨檢附交易清單（見毒偵卷第35、36、39至40、47、5
   5、58至60、65、66、68至72頁）、南投縣政府警察局110年1
   0月26日投警刑偵二字第1100057084號函暨檢附刑事警察大隊
   110年10月25日偵查報告、臺灣南投地方檢察署110年10月25
   日投檢云端110偵4448字第1109020822號函、臺灣南投地方檢
   察署110年10月27日投檢云端110偵4448字第1109021150號函
   暨檢附扣押物品清單及扣押物品照片2張、扣押物品清單、臺
   灣南投地方檢察署110年12月29日投檢云敦110蒞3298字第110
   9025717號函暨檢附臺灣南投地方檢察署勘驗筆錄、勘驗筆錄
   2份（見本院卷第77至79、101、107、117、119、151、205至
   216、233至242頁）等件附卷可稽，足認被告等之自白均與事
   實相符，均得採信。
 ㈡販售毒品，罪重查嚴，行為人均以隱匿方式為之，且因無公定
   價格，復易因分裝而增減份量，每次買賣價量，常隨雙方關
   係深淺、資力、需求量及對行情之認知、來源是否充裕等因
   素，而異其標準，非可一概而論，是販賣者從價差、量差或
   品質差中牟利之方式雖異，然其意圖營利之販賣行為則無二
   致，此因毒品量微價昂，販賣者有利可圖，茍無利可圖，豈
   願甘冒重典行事？（最高法院106年度台上字第2875號判決意
   旨參照）。毒品危害防制條例第4條規定之販賣毒品罪，係以
   行為人意圖營利而賣出毒品，為其要件；與販賣規模、動機
   無涉；至於其實際上是否因而獲利，以及所獲之利益究竟是
   來自價差、量差或品質異差，均非所問（最高法院109年度台
   上字第2632號判決意旨參照）。本案被告等與購毒者劉裕杰
   並非至親，毒品交易亦屬有償，倘非有利可圖，自無甘冒觸
   犯重罪之風險而特意有償交付第二級毒品之理，被告等共同
   販賣第二級毒品以營利之意圖甚明。又購毒者劉裕杰於購毒
   翌日即109年9月20日下午5時19分許，依被告趙紹翔之指示將
   購毒餘款2,000元匯入被告陳正宏所有之本案中信帳戶，是以
   ，被告陳正宏已取得本案犯行之報酬2,000元，至本案中信帳
   戶嗣後於同日晚間6時許另跨行轉出2,000元等節（見警卷一
   第44頁），為被告等2人渠等間金錢往來交易等情，為被告等
   2人自陳在卷（見本院卷第281、282、296頁），核與本案犯
   罪所得分配無涉，附此敘明。
 ㈢本案事證明確，被告等犯行洵堪認定，均應依法論罪科刑。
三、論罪科刑之理由： 
 ㈠核被告等所為，均係犯毒品危害防制條例第4條第2項之販賣第
   二級毒品罪；而被告等販賣第二級毒品而持有第二級毒品之
   低度行為，為販賣第二級毒品之高度行為所吸收，不另論罪
   。
 ㈡共同正犯之實行犯罪行為，係在犯意聯絡範圍之內，各自分擔
   犯罪行為之一部，相互利用他人之行為，以達其犯罪之目的
   ，因而對於全部發生之結果須共同負責（最高法院28年上字
   第3110號判例意旨參照）。經查，被告陳正宏既將甲基安非
   他命交付與劉裕杰，購毒者劉裕杰並當場透過被告陳正宏交
   付被告趙紹翔1,000元，被告陳正宏並提供其所有之本案中信
   帳戶供劉裕杰匯入購毒餘款，足認被告陳正宏有分擔交付甲
   基安非他命與劉裕杰，並提供帳戶供劉裕杰依趙紹翔指示匯
   入毒品價金餘款2,000元之犯罪行為，可認被告等2人就本案
   犯行，有犯意聯絡及行為分擔，應依刑法第28條論以共同正
   犯。
 ㈢被告趙紹翔就本案犯行，除販賣第二級毒品罪之法定刑為無期
   徒刑部分，依法不得加重外，應依累犯規定加重其刑：
　 被告趙紹翔前因販賣毒品案件，經臺灣臺中地方法院以100年
   度訴字第1449號判處應執行有期徒刑4年10月確定，被告趙紹
   翔於104年7月13日縮短刑期假釋出監並付保護管束，並於105
   年12月13日保護管束期滿假釋未經撤銷，以已執行完畢論等
   情，有臺灣高等法院被告前案紀錄表在卷可稽。其於受有期
   徒刑之執行完畢後，5年以內故意再犯有期徒刑以上之本罪，
   合於刑法第47條第1項累犯加重之法律要件。又依司法院釋字
   第775號解釋意旨衡酌，被告趙紹翔所犯前案與本案均為同性
   質販賣第二級毒品之罪，又前案之性質與本案均屬故意犯罪
   ，足認被告趙紹翔對前次刑罰反應力顯然薄弱，是認被告趙
   紹翔本案犯行，倘加重其最低法定本刑，尚無罪刑不相當之
   情形，故除販賣第二級毒品罪之法定刑為無期徒刑部分，依
   法不得加重外，應依刑法第47條第1項規定，加重其刑。
 ㈣被告等2人均無依毒品危害防制條例第17條第2項減輕其刑：
　 按毒品危害防制條例第17條第2項規定：「犯第4條至第8條之
   罪於偵查及歷次審判中均自白者，減輕其刑。」其立法理由
   載稱：「又為使製造、販賣或運輸毒品案件之刑事訴訟程序
   儘早確定，並鼓勵被告自白認罪，以開啟其自新之路，爰對
   製造、販賣、運輸毒品者，於偵查及審判中均自白時，亦採
   行寬厚之刑事政策，爰增訂第2項規定。」業闡明增訂該條文
   之目的，在鼓勵被告自白，俾使此等類型案件早日確定，並
   開啟被告自新之路等旨。又毒品危害防制條例第17條第2項規
   定旨在使刑事案件儘速確定，鼓勵被告認罪，並節省司法資
   源，行為人須於偵查及審判中均自白者，始符合減輕其刑之
   要件。此所謂「自白」，係指對自己之犯罪事實全部或主要
   部分為肯定供述之意。而於毒品案件言，販賣毒品與無償轉
   讓、合資購買、幫助他人施用毒品或與他人共同持有毒品，
   係屬不同之犯罪事實，行為人有無營利之意圖，乃毒品之販
   賣、轉讓、為他人購買毒品而幫助施用毒品等犯罪類型之主
   要區別，亦為各該犯罪異其刑罰輕重之評價原因，屬販賣毒
   品犯罪之重要構成要件事實，行為人如就販賣毒品犯罪之營
   利意圖未作供認，或僅承認無償轉讓，或未肯定供述毒品對
   價之收取，均難認已就販賣毒品之事實為自白，要無前揭減
   輕其刑規定之適用。（最高法院105年度台上字第3469號、10
   9年度台上字第4860判決意旨參照）。經查：
　⒈被告趙紹翔
　⑴被告趙紹翔雖於審理中坦承犯行（見本院卷第297頁），然於
    警詢、偵查中均否認犯行，辯護人雖為其辯護：被告趙紹翔
    有因記憶混淆而未及於偵查中坦承犯行，請求從寬認定減輕
    其刑等詞（見本院卷第187頁）。然被告趙紹翔於110年8月2
    5日上午11時44分許警詢中，經南投縣政府警察局刑事警察
    大隊員警告知上開減刑規定，並告知證人劉裕杰就本案案情
    之證述，詢問其有無於本案時、地販賣甲基安非他命與劉裕
    杰，然經被告趙紹翔辯稱案發當日係還錢給劉裕杰，再稱未
    販賣甲基安非他命予劉裕杰，而係其向劉裕杰購買甲基安非
    他命等語（見警卷一第4頁），員警復將共同正犯陳正宏就
    本案案情之陳述告知被告趙紹翔，詢問其有無於本案時、地
    販賣甲基安非他命與劉裕杰，再經被告趙紹翔以係其向劉裕
    杰購買甲基安非他命等詞置辯（見警卷一第5頁），員警進
    而再告知劉裕杰證稱於109年9月20日匯款2,000元至本案中
    信帳戶係為給付購毒餘款，並詢問被告趙紹翔是否知悉劉裕
    杰匯款之原因，亦據被告趙紹翔稱未曾向被告陳正宏借帳戶
    ，並屢稱不清楚劉裕杰匯款原因、對該匯款沒印象等語，員
    警再告知共同正犯陳正宏就前開匯款之陳述，亦經被告趙紹
    翔否認有販賣甲基安非他命與劉裕杰，並稱有時會將錢寄放
    劉裕杰那邊作為向劉裕杰購買毒品之預先支出等詞（見警卷
    一第5至7頁）。嗣被告趙紹翔經員警詢問上開本案案情後，
    同日下午2時30分許偵查中，經檢察官為權利告知並告以其
    涉犯毒品罪名，均經被告趙紹翔陳稱了解其權利等詞後（見
    他卷第131頁正面），檢察官方提示劉裕杰與被告趙紹翔間
    之Line對話紀錄、本案中信帳戶照片及匯款收據，詢問被告
    趙紹翔是否要求劉裕杰匯款2,000元給被告陳正宏，然經被
    告趙紹翔稱不記得，並辯稱：其係與劉裕杰互調毒品，不可
    能叫被告陳正宏幫其送藥，都是叫被告陳正宏幫其跟劉裕杰
    拿藥等詞（見他卷第131頁背面），再經檢察官詢問以：但
    連陳正宏都這樣說？被告趙紹翔仍稱不清楚等詞，且檢察官
    亦再次明確詢問被告趙紹翔：劉裕杰曾賣毒給你，與109年9
    月19日這次，是否是你賣給劉裕杰是兩回事?然經被告趙紹
    翔沉默不答（見他字卷第131頁背面至132頁）。
　⑵觀被告趙紹翔之警詢及偵查經過，於警詢中既經員警告知偵
    審自白之減刑規定，且警詢及偵查中，均經員警及檢察官告
    知所涉毒品罪名，詢問時亦均特定本案之案發時間為109年9
    月19日，復將證人劉裕杰、共同被告陳正宏就本案案情之陳
    述均逐一提示告以要旨，甚且亦告知購毒者劉裕杰匯款至本
    案中信帳戶之本案案情，再屢次詢問被告趙紹翔有無於本案
    109年9月19日晚間6時許販賣甲基安非他命與劉裕杰，綜觀
    上情，足認警詢及偵查中員警及檢察官已充分告知被告趙紹
    翔檢警係就其所涉毒品案件為調查詢問，且於詢問時亦已特
    定本案案發時間為109年9月19日，並逐一提示證人、共同被
    告之陳述及本案證人匯款情節予被告趙紹翔詢問其有無於本
    案時地販賣甲基安非他命與劉裕杰，自難認被告趙紹翔有誤
    認警詢、偵查中員警及檢察官係就劉裕杰另案所涉犯罪詢問
    案情之虞；再者，被告趙紹翔就本案員警及檢察官之詢問均
    推稱不清楚、沒印象、為其向劉裕杰購買毒品、復改稱為互
    調毒品、不可能要陳正宏去送藥，為其叫陳正宏向劉裕杰拿
    藥等詞，均如上述，則被告趙紹翔顯係否認本案有販賣毒品
    之犯罪事實，而未就本案其自身販賣甲基安非他命與劉裕杰
    之犯罪事實為肯定之供述，至為明確；況若被告趙紹翔有自
    白之意，其當可隨時於員警及檢察官詢問調查中表示其有於
    本案時地販賣毒品與劉裕杰之事實；再者，被告趙紹翔若真
    有誤認員警及檢察官係就劉裕杰另案所涉犯罪為調查詢問，
    亦未見被告趙紹翔向檢警確認或反問檢警調查之案情為被告
    亦或劉裕杰販賣毒品之犯罪事實；甚且，於偵查中檢察官已
    明確告知：劉裕杰曾販賣毒品給你，與本案109年9月19日這
    次是否為你販賣毒品給劉裕杰是兩回事等詞（見他字卷第13
    2頁），益徵檢察官已明確特定告知被告趙紹翔，本案偵查
    中所詢問之事實為被告趙紹翔有無於本案時地販賣毒品與劉
    裕杰，是以，綜合上情，均無足可認被告趙紹翔有誤認警詢
    及偵查中，員警及檢察官所調查為劉裕杰另案所涉犯罪之虞
    ，揆諸上開法條意旨，既被告趙紹翔於警詢及偵查中均否認
    犯行，自無毒品危害防制條例第17條第2項減刑規定之適用
    。
　⑶至辯護人另具狀請求本院函詢南投縣政府刑事警察大隊、臺
    中市政府警察局第一分局以：前開警察機關是否曾就劉裕杰
    為被告之案件，以證人身分請被告趙紹翔協助製作筆錄，以
    證明被告趙紹翔有誤認其身分而未及坦承犯行等詞（見本院
    卷第187至189頁），然縱被告趙紹翔曾就劉裕杰另案所涉犯
    罪作證，於警詢及偵查中既均經員警及檢察官明確特定告知
    被告趙紹翔本案所詢問之案發時間及事實，均如上說明，難
    認被告趙紹翔有誤認之虞，是核無函詢之調查必要。又辯護
    人另稱被告趙紹翔於110年8月25日簽有證人結文，故有可能
    誤認等詞，經查，被告趙紹翔固於110年8月25日簽有證人結
    文（見他字卷第136頁），然觀前開110年8月25日偵查筆錄
    ，檢察官均未曾請被告趙紹翔具結作證，有110年8月25日偵
    查筆錄可稽（見他字卷第131至132頁），是亦難認被告趙紹
    翔有誤認之虞，附此敘明。
　⒉被告陳正宏：
　　被告陳正宏雖於審理中坦承犯行（見本院卷第282、297、29
    8頁），然於警詢、偵查中均否認犯行（見警卷二第3至8、
    他卷第63至65頁），辯護人固為其辯護：被告陳正宏曾於11
    0年8月11日警詢中自白犯行，請求依毒品危害防制條例第17
    條第2項減刑等詞（見本院卷第300頁）。
　⑴被告陳正宏於警詢中否認犯行
　　被告陳正宏於110年8月11日警詢中，經員警告知劉裕杰之證
    述及劉裕杰匯款至本案中信帳戶情節，並詢問被告陳正宏本
    案案情，經被告陳正宏辯稱略以：趙紹翔與劉裕杰如何約定
    交易安非他命毒品我不清楚，該次趙紹翔跟我說劉裕杰要購
    買安非他命，趙紹翔先請我去租車，當時開我所承租的車輛
    前往南投縣○○鄉○○街000號與劉裕杰交易安非他命毒品，至
    於他們見面時交易過程我沒特別目睹等詞（見警卷二第5頁
    ），可認被告陳正宏僅就承租本案車輛至案發地點為肯定之
    陳述，至就本案被告2人共同販賣甲基安非他命之犯罪事實
    均推稱不清楚、沒目睹；復經員警詢問毒品交易金額為多少
    ，亦據被告陳正宏稱：我不清楚等詞（見警卷二第5頁），
    亦可認被告陳正宏未肯定陳述毒品對價之收取；又被告陳正
    宏固稱：我大概和趙紹翔前往南投魚池鄉交易毒品約2、3次
    ，每次交易都是由趙紹翔和劉裕杰約定好時間、地點，都是
    由趙紹翔開車，都是由我去承租車輛。最近一次交易安非他
    命毒品是上述警方所詢問的時間、地點等詞（見警卷二第5
    頁），然嗣經員警詢問劉裕杰匯款至本案中信帳戶之原因為
    何，被告陳正宏稱以：因劉裕杰欠趙紹翔錢。我事先對於該
    筆匯款不知情，後來趙紹翔有跟我說該2,000元是劉裕杰與
    趙紹翔前一天交易安非他命毒品須補足的錢等詞（見警卷一
    第15頁），可推認被告陳正宏固泛稱其曾與被告趙紹翔共同
    前往南投縣魚池鄉為毒品交易，然經員警特定本案事實並詢
    問購毒者劉裕杰匯款情節，被告陳正宏又僅稱劉裕杰與被告
    趙紹翔間有交易毒品，且稱該匯款款項係劉裕杰積欠趙紹翔
    錢，甚且被告陳正宏亦就該筆毒品對價之收取、匯款等節均
    推稱事先不知情，是依前後一問一答內容，僅可推認被告陳
    正宏前開所稱曾與被告趙紹翔共同前往南投縣魚池鄉為毒品
    交易等詞，僅係為指認被告趙紹翔曾販賣甲基安非他命與劉
    裕杰之事實，然就被告陳正宏其自身有無共同販賣甲基安非
    他命與劉裕杰之事實均避重就輕、未置一詞，故難認被告陳
    正宏有就其共同販賣甲基安非他命與劉裕杰之事實為肯定之
    陳述，從而，綜觀員警與被告陳正宏間詢問應答之陳述內容
    ，無從推認被告陳正宏警詢中有就其自己共同販賣甲基安非
    他命與劉裕杰之事實為肯定供述之意，再者，被告陳正宏就
    販賣毒品犯罪之營利意圖亦未作供認，亦未見被告陳正宏曾
    肯定供述毒品之交付、毒品對價之收取，依前開法條意旨，
    均難認被告陳正宏於警詢中已就販賣毒品之事實為自白。
　⑵被告陳正宏於偵查中否認犯行
　　復觀被告陳正宏於偵查中經檢察官詢問：109年9月19日晚間
    6時許自臺中至魚池之原因？被告陳正宏稱：忘記了等詞（
    見他卷第63頁背面），再經檢察官詢問被告陳正宏其與劉裕
    杰見面之原因為何？經被告陳正宏辯稱：當時趙紹翔跟我說
    劉裕杰要到魚池跟他拿，趙紹翔叫我租車，我就跟趙紹翔一
    起到魚池跟劉裕杰拿錢等詞（見他卷第63頁背面），復經檢
    察官詢問什麼錢？亦經被告陳正宏辯稱：不清楚，趙紹翔只
    有說劉裕杰欠他錢等詞（見他卷第63頁背面），檢察官再詢
    問當天有無交易毒品？亦經被告陳正宏辯稱：我沒看到等詞
    ，且稱劉裕杰匯款至本案中信帳戶之原因係因趙紹翔沒有帳
    戶，而向其借帳號等詞（見他卷第63頁背面），細譯上開偵
    查中一問一答之過程，被告陳正宏至多僅陳稱有租車並與劉
    裕杰於案發時地碰面，然就其自身是否有販賣甲基安非他命
    予劉裕杰均未置一詞，且推稱未看到毒品交易過程，再者，
    就本案中信帳戶之匯款亦稱係劉裕杰積欠被告趙紹翔之款項
    ，本案中信帳戶則係因被告趙紹翔無帳戶方借與被告趙紹翔
    使用。
　⑶準此，綜觀被告陳正宏警詢及偵查中筆錄陳述意旨，未曾坦
    承有販賣毒品之主觀犯意，甚且否認有議定及收取價金、交
    付毒品之客觀行為，依警詢及偵查中前後對話文義互核，均
    無可認被告陳正宏有就其自身共同販賣甲基安非他命與劉裕
    杰之事實為肯定之陳述，亦未就販賣毒品犯罪之營利意圖此
    販賣毒品重要構成要件事實為肯定之陳述，更未肯定供述毒
    品之交付、毒品對價之收取，參以上開法條意旨，均難認被
    告陳正宏於警詢、偵查中已就販賣毒品之事實為自白，要無
    前揭毒品危害防制條例第17條第2項減輕其刑規定之適用。
 ㈤被告等2人均無依毒品危害防制條例第17條第1項減輕其刑：
　 毒品危害防制條例第17條第1項所稱「供出毒品來源，因而查
   獲其他正犯或共犯者」，係指被告供出毒品來源之有關資料
   ，諸如前手之姓名、年籍、住居所、或其他足資辨別之特徵
   等，使調查或偵查犯罪之公務員因而對之發動調查或偵查並
   破獲者而言。查被告趙紹翔未供出本案毒品來源，被告陳正
   宏雖有供出本案毒品來源為被告趙紹翔，惟在被告陳正宏供
   述前，檢察官已掌握趙紹翔年籍，是本案毒品案件均未因被
   告等2人供出毒品來源而查獲其他正犯或共犯，有南投縣政府
   警察局110年10月26日投警刑偵二字第1100057084號函暨檢附
   刑事警察大隊110年10月25日偵查報告、臺灣南投地方檢察署
   110年10月25日投檢云端110偵4448字第1109020822號函（見
   本院卷第77至79、101頁）在卷為憑，自無前揭規定之適用。
 ㈥被告等2人就本案犯行均依刑法第59條規定減輕其刑：
　 刑之量定，為求個案裁判之妥當性，法律固賦予法院裁量權
   ，但此項裁量權之行使，除應依刑法第57條規定，審酌行為
   人及其行為等一切情狀，為整體之評價，並應顧及比例原則
   與平等原則，使罪刑均衡，輕重得宜，以契合社會之法律感
   情。刑法第59條規定犯罪之情狀可憫恕者，得酌量減輕其刑
   ，其所謂「犯罪之情狀」，與同法第57條規定科刑時應審酌
   之一切情狀，並非有截然不同之領域，於裁判上酌減其刑時
   ，應就犯罪一切情狀（包括第57條所列舉之10款事項），予
   以全盤考量，審酌其犯罪有無可憫恕之事由（即有無特殊之
   原因與環境，在客觀上足以引起一般同情，以及宣告法定低
   度刑，是否猶嫌過重等等），以為判斷（最高法院95年度台
   上字第6157號判決意旨參照）。販賣第二級毒品之法定刑為
   「處無期徒刑或10年以上有期徒刑，得併科新臺幣1,500萬元
   以下罰金」，而同為販賣第二級毒品者，其之原因動機不一
   ，犯罪情節亦未盡同，有為大盤毒梟販賣鉅量者，復有小盤
   毒販零賣少量者，危害社會程度自屬有異，法律科處此類犯
   罪，所設之法定最低本刑卻同為「10年以上有期徒刑」，實
   不可謂不重。於此情形，倘依其情狀處以5年以上有期徒刑，
   足以懲儆，並且可達防衛社會之目的，尚非不可依客觀之犯
   行與主觀之惡性二者加以考量其情狀是否有可憫恕之處，適
   用刑法第59條之規定酌量減輕其刑，期使個案裁判之量刑，
   斟酌至當，符合比例原則。衡以被告等所犯共同販賣第二級
   毒品罪，犯罪所得不多、獲利亦非豐厚，購毒者單一，應係
   施用毒品者彼此間互通有無，所生危害有限、情節尚非重大
   ，倘若科以法定最低刑度10年有期徒刑，猷嫌過重，客觀上
   足以引起一般人之同情，難認罪刑相當，犯罪情狀顯可憫恕
   ，爰依刑法第59條規定就被告等所犯販賣第二級毒品酌量減
   輕其刑。
 ㈦被告趙紹翔本案販賣第二級毒品之犯行同時有上開刑之加重、
   減輕事由，除法定刑為無期徒刑部分依法不得加重外，其餘
   法定刑部分均應依法先加後減之。
 ㈧爰以行為人之責任為基礎，審酌被告等知悉甲基安非他命屬第
   二級毒品，成癮性、濫用性及社會危害性極為強烈，成癮則
   有戒除之百般困難，且邇來於我國毒品濫用成風，深度戕害
   國民健康、身心及財產乃至家庭幸福等諸般法益甚深重，並
   易滋長衍生性之財產、暴力、組織及槍砲等犯罪，於國力之
   損傷既是不容低估，影響深遠，亦難期立時可復，被告等竟
   仍無視禁令，而為本案販賣毒品之犯行，對社會所生危害程
   度非輕，自應予非難。被告等2人於警詢、偵查中均否認犯行
   ，至審理中方坦承犯行，犯後態度尚可，並考量販賣甲基安
   非他命之數量及所得，被告等2人就犯行分擔之角色、犯罪情
   節、動機、目的，復考量其等犯行所生之危害，可認其等販
   賣毒品數量尚非鉅額，無非居於小盤零售之身分，亦非上游
   毒梟之地位可比；兼衡被告趙紹翔自述其高中肄業之智識程
   度，入監前從事鐵工之工作，經濟狀況勉持、家中與父母、
   小孩同住，須扶養小孩之生活狀況；被告陳正宏自述其高中
   就學中，目前從事修車之工作，經濟狀況勉持、家中與爺爺
   、奶奶、父母、弟弟同住，無須扶養之人之生活狀況（見本
   院卷第298頁），以及酌以檢察官對被告等刑度之意見等一切
   情狀，分別量處如主文所示之刑。
 四、沒收
 ㈠犯罪所用之物
 ⒈扣案行動電話1支（IMEI：000000000000000、無SIM卡），固
   係被告陳正宏所有，然依卷內證據，無從認本案販賣毒品犯
   行係透過被告陳正宏所有之手機聯繫，是無證據可證扣案行
   動電話1支與本案犯行有關，自無從於本案宣告沒收。
 ⒉又未扣案而供被告趙紹翔與購毒者劉裕杰聯繫，而犯本案所使
   用之手機（見本院卷第295頁），雖屬被告趙紹翔與劉裕杰互
   為聯繫而供犯罪使用之物，然卷內並無證據尚屬存在，本院
   審酌該手機用途本供一般聯繫之用，且為一般日常生活中容
   易取得之物，對照被告等2人之犯罪情節，欠缺刑法上之重要
   性，為符合比例原則，兼顧訴訟經濟，不予宣告沒收或追徵
   。
 ㈡犯罪所得
　 按犯罪所得，屬於犯罪行為人者，沒收之。前2項之沒收，於
   全部或一部不能沒收或不宜執行沒收時，追徵其價額。刑法
   第38條之1第1項前段、第3項定有明文。而犯販賣毒品罪，係
   就因犯販賣毒品罪所得之財物，一概予以沒收，以嚴禁此類
   犯罪，而達嚇阻作用，自非僅以扣除成本、賺得之利潤，作
   為其沒收之範圍。從而，行為人因販毒所實際獲得之利潤多
   少，並不影響應以其售價，逕為沒收宣告之認定依據（最高
   法院106年度台上字第1539號判決意旨參照）。本案被告等2
   人販賣毒品收取之價金3,000元，業據被告趙紹翔自承其分得
   1,000元，被告陳正宏自承其分得2,000元（見本院卷第296、
   302頁），為被告等2人所有之犯罪所得，應依上開規定宣告
   沒收，且被告等2人已分別自動繳交1,000元、2,000元，有公
   訴人補充理由書及所附贓證物品清單、贓證物款收據在卷（
   見本院卷第323至339頁），並有111年度蒞扣字第4、5號卷可
   佐，尚無庸依刑法第38條之1第3項規定為追徵之諭知。
據上論斷，應依刑事訴訟法第299 條第1 項前段，判決如主文。
本案經檢察官張姿倩提起公訴，檢察官廖秀晏到庭執行職務。 
中　　華　　民　　國　　111 　年　　4 　　月　　13　　日
 　　　　　　　　 刑事第一庭  審判長  法  官  陳宏瑋
                                      法  官  張國隆
                                      法  官  陳盈呈
以上正本與原本無異。
如不服本判決應於收受送達後20日內向本院提出上訴書狀，並應
敘述具體理由；其未敘述上訴理由者，應於上訴期間屆滿後20日
內向本院補提理由書（均須按他造當事人之人數附繕本）「切勿
逕送上級法院」。
                                      書記官  林儀芳
中　　華　　民　　國　　111 　年　　4 　　月　　13　　日
附錄本案論罪科刑法條：
毒品危害防制條例第4 條第2 項
製造、運輸、販賣第二級毒品者，處無期徒刑或10年以上有期徒
刑，得併科新臺幣1 千5 百萬元以下罰金。

卷宗對照表
卷宗名稱 簡稱 臺灣南投地方檢察署110年度他字第359號卷 他卷 南投縣政府警察局投警刑偵二字第1100045448號刑案偵查卷宗 警卷一 南投縣政府警察局投警刑偵二字第1100044427號刑案偵查卷宗 警卷二 南投縣政府警察局集集分局投集警偵字第1090014013號刑案偵查卷宗 警卷三 臺灣南投地方檢察署109年度毒偵字第842號偵查卷宗 毒偵卷 臺灣南投地方檢察署110年度偵字第4561號偵查卷宗 偵卷 臺灣南投地方檢察署110年度查扣字第55號偵查卷宗 查扣卷一 臺灣南投地方檢察署110年度查扣字第60號偵查卷宗 查扣卷二 臺灣南投地方法院110年度訴字第245號刑事卷宗 本院卷